臺灣高等法院臺中分院民事裁定　96年度破抗字第8號
抗　告人
即聲請人　　甲○○
上列抗告人因聲請宣告破產事件，對於民國96年1月24日臺灣臺
中地方法院96年度破字第13號裁定提起抗告，本院裁定如下：
    主  文
抗告駁回。
抗告程序費用由抗告人負擔。
    理  由
一、本件抗告人聲請及抗告意旨略以：抗告人於民國（下同）七
    十九年間向銀行貸款購屋，並擔任民間互助會會首，因投資
    公司及股票失利，並遭會員倒會，而積欠會員債款，經許秀
    月等十三位債權人聲請法院強制執行按月扣薪；另擔任胞妹
    之保證人，房子遭受銀行查封拍賣，遂以信用卡、現金卡及
    信用貸款預借現金週轉，利息愈滾愈大，適逢抗告人辦理退
    休，每半年得領取公務人員退休俸九萬五千五百四十六元及
    署立台中醫院員工退休俸十七萬六千一百七十八元，其中署
    立台中醫院員工退休俸十七萬六千一百七十八元全數遭債權
    人為強制執行而無法領取，尚積欠1.信用卡部分：荷商荷蘭
    銀行新台幣（下同）九萬四千元、美商花旗銀行三十四萬元
    、玉山商業銀行九萬元、台北富邦商業銀行九萬三千元、台
    灣美國運通國際股份有限公司十二萬二千七百六十七元；2.
    信用借款部分：復華商業銀行七十二萬五千元、合作金庫商
    業銀行十六萬元、台灣土地銀行二十萬五千元、台新國際商
    業銀行七十三萬元；3.私人借款部分：九百九十六萬零六百
    九十五元，共計積欠一千二百五十二萬零四百六十二元。惟
    抗告人現有資產存款三十五萬元，就所負債務扣除現有資產
    後顯已超過現實資產，已無力清償債務，有宣告破產之必要
    。又本件債務單純，應可於一年內完成，依高雄律師公會會
    員就一般訴訟案件收費五萬元計算，其破產財團足夠支付破
    產管理人之費用，而破產人及其家屬之必要生活費，亦得由
    抗告人每半年得領取之公務人員退休俸九萬五千五百四十六
    元支付，為此聲請宣告破產，然經原審以無宣告破產之實益
    為由，裁定駁回之，為此提起抗告云云。
二、惟按債務人不能清償債務者，依破產法所規定和解或破產程
    序，清理其債務；又債務人停止支付者，推定其為不能清償
    ，破產法第一條固定有明文。惟該條條文所謂停止支付者，
    係指債務人對於債權人表示不能支付一般金錢債務意旨之行
    為而言，若債務人僅給付遲延，倘債務人僅一時的支付困難
    ，尚非不能清償債務，即難認有宣告破產之原因。又債務人
    之財產價值是否足堪清償其債務，除參酌債務人不動產之有
    無及價值為認定外，尚須考量債務人之其他財產、信用、能
    力等情。經查，抗告人固自承積欠一千二百五十二萬零四百
    六十二元債務（下簡稱系爭債務），惟亦自承有存款三十五
    萬元，則能立即清償部分系爭債務，而無停止支付問題。又
    抗告人自承每半年得領取公務人員退休俸九萬五千五百四十
    六元及署立台中醫院員工退休俸十七萬六千一百七十八元在
    卷；又其中已撥入之署立台中醫院員工退休俸十七萬六千一
    百七十八元（96年1月至6月）雖全數遭債權人為強制執行而
    無法領取，有原審95年度執字第28861號及本院95年度抗字
    第427號裁定書在卷可稽。惟抗告人其後仍得每半年繼續領
    取該筆退休俸，則清償系爭債務無虞。又查，台灣省95年度
    每人每月最低生活費為9210元，有內政部最低生活費表在卷
    可參，則每人每年最低生活費為110,520元（計算式：9210X
    12=110,520元）。又查，抗告人自承每半年得領取公務人員
    退休俸九萬五千五百四十六元，則一年領取十九萬一千零九
    十二元，則扣除其每年最低生活費110,520元後，每年尚結
    餘80,572元（計算式：191,092-110,520=80,572），可供清
    償系爭債務。再者，抗告人為四十三歲之成年人（查抗告人
    為42年12月8日生，有其戶籍謄本在卷可考），雖其已提早
    退休，然依勞動基準法第五十四條第一項第一款強制退休年
    齡為六十歲之規定，抗告人工作年齡尚長達十七年之久。綜
    上，衡諸抗告人之能力，顯難認已欠缺清償能力，而與前開
    宣告破產要件不符。又本院所持理由雖與原審未盡相同，然
    結論並無不同，是原審駁回其破產之聲請，於法並無不合。
    抗告意旨指摘原裁定不當，求予廢棄改判，為無理由，應予
    駁回。
三、本件事證已臻明確，抗告人其餘攻擊或防禦方法及所提證據
    ，均與本院心證之形成，不生影響，爰不一一再加以論述，
    併此明．
四、依破產法第五條、民事訴訟法第四百九十五條之一、第四百
    四十九條第二項、第九十五條、第七十八條，裁定如主文。
中　　華　　民　　國　　96　　年　　3 　　月　　28　　日
          民事第一庭    審判長法　官　吳 火 川
                              法　官  邱 森 樟
                              法　官  陳 繼 先
以上正本係照原本作成。
再為抗告應以適用法規顯有錯誤為理由，並經本院之許可，該許
可以原裁定所涉及之法律見解具有原則上之重要性者為限。
如提起再抗告者應於裁定送達後十日內向本院提出抗告理由狀（
須按照他造人數附具繕本）並繳納抗告裁判費新臺幣壹仟元，同
時委任律師或具有律師資格之關係人為代理人。
                              書記官　陳 三 軫
中　　華　　民　　國　　96　　年　　3 　　月　　29　　日
                                                      Ｃ
